【裁判字號】    92,上訴,2923
【裁判日期】    921028
【裁判案由】    搶奪
【裁判全文】
臺灣高等法院刑事判決                          九十二年度上訴字第二九二三號
    上  訴  人  臺灣臺北地方法院檢察署檢察官
    上  訴  人
    即  被  告  戊○○
                        （現於臺灣臺北戒治所戒治中）
    指定辯護人  本院公設辯護人  己○○
右上訴人因被告搶奪案件，不服臺灣臺北地方法院九十二年度訴字第五九八號，中華
民國九十二年七月二十二日第一審判決（起訴案號：臺灣臺北地方法院檢察署九十二
年度偵字第五九六一號、第八一三八號），提起上訴，本院判決如左：
    主    文
上訴駁回。
    事    實
一、戊○○前因機車搶奪案件，經本院判處有期徒刑三年確定，甫於民國九十一年四
    月十五日假釋出獄，在假釋期間，竟仍不知悔改，意圖為自己不法之所有，於九
    十二年二月二十六日上午，騎乘車號不詳之機車並頭戴黑色全罩式安全帽以防他
    人辨認其臉部，在路上找尋下手搶奪之目標，嗣於同日上午七時十四分許，途經
    臺北縣新店市○○○路二十五巷口，見壬○○手持皮包行走在前有機可趁，遂騎
    車經過壬○○之左側，並趁壬○○不及防備之際下手搶奪其皮包（內有新臺幣【
    下同】二千餘元、手機一支、
    得手後加速逃逸，並將皮包內之金錢取走花用，其他物品則丟棄於臺北縣新店市
    ○○路○段五重溪內。嗣於九十二年三月二十三日晚間七時許，為警方循線在臺
    北縣新店市○○路新店高中大門前，逮捕當時正駕駛車牌號碼Ｋ七─０八二六號
    自用小客車之戊○○，並於該部自用小客車上查獲其犯罪時為掩飾身分所使用之
    黑色全罩式安全帽一頂，及所穿著之白色布鞋一雙。
二、案經臺北縣政府警察局新店分局報告臺灣臺北地方法院檢察署檢察官偵查起訴。
    理    由
一、上訴人即被告戊○○於警訊、偵查及原審九十二年三月二十四日決定是否羈押被
    告之庭訊時固坦承有上開搶奪犯行，惟嗣於原審調查及審理時翻異前詞否認有何
    搶奪之犯行，辯稱：伊確實未為上開搶奪犯行，警訊中承認搶奪犯行係因被刑求
    所致，而偵查及原審初訊時所以承認搶奪犯行係因當時在退藥，心裡很害怕云云
    。惟查：
（一）右揭犯罪事實，迭經被告於警訊、偵查及原審九十二年三月二十四日訊問時自
      白不諱。被告雖辯稱其於警訊中之自白係遭刑求所致，然證人即逮捕並為被告
      製作筆錄之員警楊文貴於原審九十二年四月二十三日調查時到庭結證並無刑求
      被告之情無訛，而被告先於原審九十二年四月十一日訊問時稱係逮捕伊之那幾
      個警察打伊云云，嗣又於原審九十二年四月二十三日訊問時表示員警楊文貴並
      無打伊，而係其他警員云云，又被告所述其遭刑求之情形為：伊被帶去三組後
      ，警察將伊雙手以大背劍式反扣在背部，而抓伊之警察以拳頭打伊腹部四、五
      拳云云，並表示證人許立二可以證明上情，然證人許立二於原審九十二年五月
      六日訊問時所描繪被告遭刑求之情形為：被告與員警面對面坐著，被告的手是
      被拷在前面，員警打被告胸部二、三拳，並以臺語說「你還說不是你做的」云
      云，兩人所述並不相符，是難認被告在警訊時曾遭刑求，被告於警訊中之自白
      應有任意性。況被告於偵查及原審九十二年三月二十四日訊問時，亦自白有為
      上開搶奪犯行，而該於檢察官及法官面前所為之自白更屬任意性自白無誤，自
      屬有證據能力，被告所辯因退藥心理害怕始承認犯行云云，委不足採。
（二）次查，證人即被害人壬○○於原審九十二年五月二十一日調查時到庭結證稱：
      伊曾於九十二年二月二十六日上午七時十四分在臺北縣新店市○○○路二十五
      巷巷口遭搶皮包，損失財物包括現金二千餘元、手機一支、
      金融卡、簽帳卡各一張等物，搶匪頭戴深色全罩式安全帽、白色手套、深色外
      套，而伊印象非常深刻的是搶匪穿的白布鞋上面標繪有一隻紅螞蟻，伊確定就
      是扣案之白布鞋；伊有看過監視錄影帶，其所攝搶匪正面臉型有點像被告等語
      （見原審卷第九十八頁、第九十九頁），而被告自承扣案之白布鞋為其遭逮捕
      時所穿無訛，且之前自白時亦表明伊行搶時亦著該雙白布鞋等語，再衡諸扣案
      繪有紅螞蟻圖案之白布鞋相當特殊，在市面上並非隨處可見等情狀，堪認被告
      此部分之任意性自白係與事實相符，被告辯稱其未搶奪被害人壬○○，尚不可
      取。此外，復有扣案之黑色全罩式安全帽一頂、白布鞋一雙可資佐證，本件事
      證明確，被告前開搶奪犯行堪以認定，應依法論科。
二、核被告所為，係犯刑法第三百二十五條第一項之普通搶奪罪。公訴人雖認應依同
    法第三百二十七條之常業搶奪罪論處，然查，被告自九十一年六月二十八日起至
    被逮捕時止在阿羅哈客運股份有限公司擔任營業大客車駕駛員，有員工在職證明
    書一紙附卷可稽（見九十二年聲字第六三三號），而公訴人並未舉證證明被告確
    有恃搶奪為生並以之為業之常業犯意，是要難遽論以常業搶奪罪，惟基本事實同
    一，本院自應予審理，爰依刑事訴訟法第三百條規定變更起訴法條。
三、另公訴意旨略以：被告於九十一年十二月三十一日下午二時許，在臺北縣新店市
    ○○街三四四號前竊取被害人乙○○之車牌號碼ＡＪＡ─０二六號之機車，又自
    九十二年一月十四日上午十時許至同年三月二十三日上午九時許，於附表所示之
    時地騎乘機車連續搶奪被害人庚○○○、丁○○、甲○○、辛○○、丙○○等人
    並搶得如附表所示之財物，因認被告另涉有竊盜及其他之搶奪犯行云云。惟查：
（一）竊盜車號ＡＪＡ─０二六號重型機車部分：
公訴人認被告涉有上開竊盜機車之犯行，無非以被告警訊中之自白、被害人乙○○於
警訊中之指訴、扣案之鑰匙一把、贓物認領保管收據一紙為其論據。然被害人乙○○
之指訴及贓物認領保管收據，僅能證明被害人之上開機車被竊，並不能證明係被告所
竊。而被告在警訊中自白：伊是九十二年一月二十日十九時許在臺北縣新店市○○路
○段與安和路口竊車等情，核與被害人乙○○所稱：該車係於九十一年十二月三十一
日十四時許在臺北縣新店市○○街三四四號前被偷之失竊情節並不相符，已難認被告
上開自白與事實相符。況證人許立二於原審九十二年五月六日調查時坦認上開機車係
其所竊，嗣於九十二年一月二十日將該車借予被告暫騎用，並能指明上開機車係紅色
的舊車（見原審卷第六十頁至第六十二頁），核與卷附該車之車輛竊盜、車牌失竊資
料個別查詢報表─查詢車輛認可資料所載相符，應無代被告頂罪之嫌。雖證人許立二
所述之被告借車情節與被告自述者略有出入，惟此恐係因彼二人之記憶失誤所致，且
亦非得執此為被告確有竊盜犯行之積極證據。綜上所述，並無足夠積極證據可認被告
確有上開竊盜機車之犯行，自屬不能證明被告此部分犯罪。
（二）附表所示搶奪部分：
公訴人認被告涉有附表所示之搶奪犯行，無非以被告在警訊、偵訊及原審初訊之自白
、被害人庚○○○、丁○○、甲○○、辛○○之指訴、證人許立二在警訊之證詞、扣
案之黑色全罩式安全帽、白色布鞋、警方撈獲之紫色手提袋一只、監視器翻拍照片十
四幀為其論據。然查：
(1)證人即被害人庚○○○、丁○○、甲○○、辛○○在原審訊問時均證稱：伊等沒看
  到搶匪的臉，不能確定搶匪就是被告，扣案之安全帽及布鞋也不能確定是否就是搶
  匪所穿戴者等語（見原審卷第九十六至第一○一頁、第一二三頁至第一二五頁、第
  一三七頁），甚且證人即被害人丙○○在原審訊問時證述：搶伊的人應該不是被告
  ，因為伊在警局有問被告搶什麼東西，他說裡面有一個皮包，但實際上有三個，且
  搶伊的人蠻胖的，和被告身材不太一樣等語（見原審卷第一○三頁），另證人庚○○○於原審證稱：「（你在警局有無給你指認？）有，給我看照片，沒有看到嫌犯
  本人」、「（警訊中說可以指認被告，因為背影和搶匪相似，為何這樣說（提示並
  告以要旨）？）我沒有這樣說，我沒有看到嫌犯本人」、「（這是不是搶你的人（
  提示被告照片七張）？）我一時嚇到也看不清楚，沒有辦法指認，背影是否相似我
  也沒有辦法判斷，因為我眼睛不好看不清楚」等語（見原審卷第一二四頁）。
(2)上開被害人遭搶奪之財物，均未起獲，而員警在臺北縣新店市五重溪外挖子橋下，
  並據被告前往指認搶奪丟棄之皮包，且有照片可稽之被告前往指認打撈地點及其所
  撈獲之紫色手提袋一只（見偵查卷第五十七頁、第五十八頁），並非上述任何被害
  人所有，此亦據承辦之員警證人楊文貴於原審證述可按，且稱：「（在挖子橋撈獲
  之紫色手提袋，是否給本案六位被害人指認？）有，但都不是他們的，但是我們有
  調出其他被搶的錄影帶出來看，搶匪的特徵與被告都很像，所以我們會再找被害人
  指認」等語（見原審卷第四十頁），足徵此證據亦不足作為被告不利之認定。
(3)黑色全罩式安全帽、安全帽後貼有白色條碼籤、白色布鞋等，均在市面上相當普遍
  ，而被告之身材亦無何相當特殊與眾不同之處，是尚不能僅憑部分被害人敘述搶匪
  之身材或背影類似被告、或搶匪所戴安全帽係黑色全罩式且後面有白色條碼標籤與
  扣案者同型、或搶匪係穿白布鞋（未注意其他特徵）而認定被告確為搶奪前揭被害
  人之人。又卷附監視器所翻拍之照片，均無法看出是否是被告或與被告極為相似，
  是此部分，自難作為被告有罪確信而無庸置疑之證據。
(4)證人許立二於原審證稱：「（為何向警察檢舉說戊○○有搶奪（提示警訊筆錄）？
  ）因為警察把我捉去碧潭派出所，因為我之前在景美有犯一搶案，現在檢察官偵查
  中，警察要我交出來有做那些案子，我說出來之後，警察還問我說被告是否犯下搶
  奪案，我說沒有，警察就給我灌水，我才說戊○○有搶奪，．．．．我在警局所說
  戊○○涉案部分，其實並沒有這些事情，這些是警察以誘導方式要我講出來的」等
  語（見原審卷第六十頁），是此，究係果為被告所為附表所示之搶案，尚非無疑，
  抑或涉有非附表所示之搶案，亦均饒值深究。再者，證人許立二於警訊中雖稱：九
  十二年三月二十一日十四時三十分左右，戊○○自外面進入其友曾詳誌住處，向其
  稱伊剛向人搶奪財物回來，並持搶得之悠遊卡三張向其炫耀等語，但其所證稱之被
  告搶奪情節，於警訊中之供詞，固無證據能力，且其所言均與附表所示之搶奪犯行
  不同，要難以之作為認定被告確有為附表所示搶奪犯行之證據。
(5)綜上所述，被告前開有為附表所示搶奪犯行之自白雖有任意性，已如前述，但上開
  公訴人所執認被告有為此部分搶奪犯行之證據，均不足以補強被告之自白使確信該
  自白與事實相符，從而，應認被告此部分之搶奪罪嫌尚有不足，而僅有合理之懷疑
  ，是此部分亦無從作為被告有罪之確信，被告上開部分亦屬不能證明其犯罪。
四、原審認被告罪證明確，適用刑法第三百二十五條第一項、第三十八條第一項第二
    款。並審酌被告翻異前供飾詞狡辯，且前案因同一手法之十四件機車搶奪案件經
    法院判罪入獄服刑，於假釋出獄後之假釋期間，不思假釋之寬典改過向善，竟又
    再以相同方法搶奪他人財物（此有本院被告全國前案紀錄表、本院八十九年度上
    訴字第九九七號判決各一份在卷可稽），顯見被告毫無悔悟之心，且所為危害社
    會治安至鉅，及其搶奪之手段、搶得之財物等一切情狀，量處有期徒刑肆年。扣
    案之黑色全罩式安全帽壹頂係供被告犯罪所用之物，且為被告所有，業經被告於
    警偵訊及原審初訊時供明在卷，爰依法宣告沒收。同時說明被告所涉竊盜車號Ａ
    ＪＡ─０二六號重型機車部分及其所如附表所示搶奪部分，均不能證明犯罪，惟
    公訴人均認係裁判上一罪，不另為無罪之諭知。又詳述公訴人雖認被告幾經刑罰
    處遇仍未能收效，顯見其自我改造能力不足而有犯罪之習慣與再犯之虞，應加強
    他律矯治之必要，請求依竊盜犯贓物犯保安處分條例刑法第九十條規定於刑之執
    行前令入勞動場所強制工作三年，惟被告係搶奪犯，並無竊盜犯贓物犯保安處分
    條例之適用，又被告並非以搶奪為常業，且有正當職業，均已如前述，難認被告
    係以犯罪為常業，或因遊蕩或懶惰成習而犯罪，又被告之前之搶奪犯行係於八十
    八年十、十一月間所為，距本次搶奪犯行已有三年餘，尚難認被告確有犯罪之習
    慣，從而，亦不該當刑法第九十一條之要件，是爰不予宣告應於刑之執行前令入
    勞動場所強制工作等，經核並無不合。公訴人上訴仍執前詞，認原判決有關附表
    所示搶奪部分未予論以連續犯，及被告上訴否認搶奪而分別指摘原判決不當，為
    無理由，應予駁回。
據上論斷，應依刑事訴訟法第三百六十八條，判決如主文。
本案經檢察官劉斐玲到庭執行職務。
中      華      民      國    九十二    年      十      月    二十八    日
                              臺灣高等法院刑事第十五庭
                                  審判長法  官  房  阿  生
                                        法  官  雷  元  結
                                        法  官  蔡  光  治
右正本證明與原本無異。
如不服本判決，應於收受送達後十日內向本院提出上訴書狀，其未敘述上訴之理由者
並得於提起上訴後十日內向本院補提理由書（均須按他造當事人之人數附繕本）。
                                        書記官  王  才  生
中      華      民      國    九十二    年      十      月     三十     日
附錄：本案論罪科刑法條全文
中華民國刑法第三百二十五條第一項
意圖為自己或第三人不法之所有，而搶奪他人之動產者，處六月以上五年以下有期徒
刑。
附表：
┌───┬───────┬─────────┬───┬─────────┐
│項  次│時          間│發   生    地   點│被害人│損   失    財   物│
├───┼───────┼─────────┼───┼─────────┤
│  一  │九十二年一月十│臺北縣新店市○○街│陳饒秀│新臺幣三千餘元、行│
│      │四日上午十時許│十號前            │琴    │動電話一具、國民身│
│      │              │                  │      │分證、國民健康保險│
│      │              │                  │      │卡及老人證各一枚  │
├───┼───────┼─────────┼───┼─────────┤
│  二  │九十二年二月廿│臺北縣新店市○○路│丁○○│新臺幣六千餘元、行│
│      │三日上午十二時│三段與永平街口    │      │動電話一具、信用卡│
│      │許            │                  │      │四張、金融卡三張、│
│      │              │                  │      │藍寶石戒指一枚。  │
├───┼───────┼─────────┼───┼─────────┤
│  三  │九十二年三月十│臺北縣新店市○○路│甲○○│新臺幣一萬二千餘  │
│      │三日下午二時五│四二巷            │      │元、行動電話二具、│
│      │分            │                  │      │國民身分證、信用卡│
│      │              │                  │      │、金融卡及現金卡等│
│      │              │                  │      │物。              │
├───┼───────┼─────────┼───┼─────────┤
│  四  │九十二年三月十│臺北縣新店市○○路│辛○○│新臺幣五百元、行動│
│      │五日下午二時十│六○巷口          │      │電話一具、國民身分│
│      │分            │                  │      │證、信用卡、金融卡│
│      │              │                  │      │及學生證各一枚    │
├───┼───────┼─────────┼───┼─────────┤
│  五  │九十二年三月廿│臺北縣新店市○○街│丙○○│新臺幣一千餘元、信│
│      │三日上午九時許│                  │      │用卡、駕駛執照、行│
│      │              │                  │      │車執照、國民健卡及│
│      │              │                  │      │車票等物          │
└───┴───────┴─────────┴───┴─────────┘


司法院資訊處製作；財團法人民間司法改革基金會備份。
